【裁判字號】    95,上易,1687
【裁判日期】    950914
【裁判案由】    偽造文書
【裁判全文】
臺灣高等法院刑事判決                95年度上易字第1687號
上  訴  人  臺灣臺北地方法院檢察署檢察官
被      告  甲○○
上列上訴人因被告偽造文書案件，不服臺灣臺北地方法院95年度
易字第1078號，中華民國95年7月24日第一審判決（聲請簡易處
刑案號：臺灣臺北地方法院檢察署95年度偵字第6425號），提起
上訴，本院判決如下：
    主  文
原判決撤銷。
甲○○行使變造特許證，足以生損害於公眾及他人，處罰金新臺
幣陸仟元，如易服勞役，以新臺幣壹仟元折算壹日。
    事  實
一、甲○○為圖避免車輛違規遭警查獲，於民國95年1月5日，在
    不詳地點以不明白色物體將其所有車牌號碼G3-2718號自用
    小客車車輛牌照上第一個英文字母「G」為部分掩飾後，變
    更為如英文字母「C」之形狀，而變造該屬特許證之車牌號
    碼G3-2718號為車牌號碼C3-2718號，再將之懸掛在上開車輛
    上而行使之，並於95年1月15日，其將該懸掛而行使該經變
    造車牌之車輛停放在臺北市○○區○○街28號前，因有違規
    停車行為，遭臺北市停車管理處人員誤認而逕行舉發係車牌
    號碼「C3-2718」車輛所有人有該違規行為，足以生損害於
    該車牌號碼「C3-2718」車輛所有人、違規舉發人員及監理
    機關對於車輛牌照管理之正確性。嗣因上述誤遭舉發之「C3
    -2718」號自用小客車之車主提出申訴，始循線查悉上情。
二、案經臺北市政府警察局中山分局移送臺灣臺北地方法院檢察
    署檢察官偵查後聲請以簡易判決處刑，經原審法院改依通常
    程序審理，於原審準備程序進行中，被告就被訴事實為有罪
    之陳述，經合議庭裁定行以簡式審判程序審理。
    理  由
一、上揭事實，業據被告甲○○於原審坦承不諱，經核對上開車
    輛違規停車遭舉發時之車輛照片（見第6425號偵查卷(二)第7
    頁）、目前該車輛及車牌照片（見第6425號偵查卷(二)第13至
    14頁），亦明顯可見該遭舉發車輛確係被告所有之上開車輛
    無訛，復有該車牌號碼「C3-2718」號自用小客車之汽車車
    籍查詢表（見第6425號偵查卷(二)第6頁）在卷可稽，足認被
    告之自白與事實相符。嗣於本院翻異前供，改辯稱：是車牌
    上漆自行脫落云云，自無足採。本件事證明確，被告上開犯
    行，洵堪認定。
二、論罪部分：
（一）按被告行為後，刑法業於94年2月2日修正公布，95年7月1
      日生效施行。關於本件刑法變更後新舊法律適用之問題，
      雖然刑法第2條第1項規定業經修正，惟此規定本身僅係新
      、舊法比較適用之宣示性指導原則，並非實體刑罰法律，
      故該條文本身自不生行為後法律變更之比較適用問題，自
      應依修正後刑法第2條第1項：「行為後法律有變更者，適
      用行為時之法律。但行為後之法律有利於行為人者，適用
      最有利於行為人之法律」之規定決之。而於新舊法適用之
      比較上，應就罪刑有關之共犯、未遂犯、想像競合犯、連
      續犯、牽連犯、結合犯以及累犯加重、自首減輕，及其他
      法定加減原因、加減例等一切情形，綜其全部之結果，而
      為比較，再適用有利於行為人之法律處斷，不能割裂而分
      別適用有利之條文（最高法院95年5月23日95年度第8次刑
      庭會議決議參照）。
（二）修正後刑法第277條第1項法定刑中關於罰金之規定，依刑
      法施行法第1條之1：「中華民國94年1月7日刑法修正施行
      後，刑法分則編所定罰金之貨幣單位為新臺幣」「94年1
      月7日刑法修正時，刑法分則編未修正之條文定有罰金者
      ，自94年1月7日刑法修正施行後，就其所定數額提高為30
      倍。但72年6月26日至94年1月7日新增或修正之條文，就
      其所定數額提高為3倍」，由原先以銀元計算，並依罰金
      罰鍰提高標準條例第1條前段提高10倍之規定，修正為依
      新臺幣計算並提高為30倍。且依修正前刑法第33條第5款
      規定罰金之最低額度1元以上，經以罰金罰鍰提高標準條
      例第1條就罰金數額提高倍數為10倍後，該罰金刑額度範
      圍係銀元10元即新臺幣30元以上，與修正後刑法第33條第
      5款罰金最低額為新臺幣1千元以上相較，雖以修正前規定
      之最低額度較低。惟關於罰金易服勞役之規定，由第42條
      第2項「以1元以上3元以下，折算1日。但勞役期限不得逾
      6 個月」，修正為第42條第3項「以新臺幣1千元、2千元
      或3千元折算1日。但勞役期限不得逾1年」；而舊法第42
      第2項及修正前罰金罰鍰提高標準條例第2條關於「依刑法
      第42條第2項易服勞役者，均就其原定數額提高為1百倍折
      算1日；法律所定罰金數額未依本條例提高倍數，或其處
      罰法條無罰金刑之規定者，亦同」，易服勞役之折算標準
      最高係銀元3百元，最低為銀元1百元，換算為新臺幣後，
      最高額為新臺幣9百元，最低額為新臺幣3百元。經比較修
      正前、後關於易服勞役折算標準之刑罰法律，在所折算易
      服勞役日期未逾6個月時，以修正後規定有利於被告。再
      與上述罰金刑為綜合比較，因本案所量處罰金刑額度已逾
      較重之修正後刑法第33條第5款所規定之最低額度，適用
      修正前後刑法第33條第5款規定之結果對被告均無不同；
      惟關於易服勞役之折算標準部分，本案所量處罰金刑經折
      算易服勞役日數並未逾6個月，應適用修正後刑法第42條
      第3項，較有利於被告，是經整體綜合比較，本案以適用
      修正後刑法規定較有利於被告。
（三）查車輛牌照係公路監理機關所發，其號碼根據各監理機關
      車籍卡號碼編列而有公文書性質，但此因屬行車之許可憑
      證，仍屬於特許證之一種而屬於刑法第212條所規範之特
      種文書性質，毋庸再將之論以公文書。被告變造上開號碼
      中之英文字母並進而懸掛車輛上而加以行使之行為，核係
      犯刑法第216條、第212條行使變造特種文書罪。所為變造
      特種文書之行為，已為行使之高度行為所吸收，不另論罪
      。聲請簡易判決處刑意旨雖僅論以被告上開行為涉犯變造
      特種文書罪部分，惟其涉犯罪名尚有行使變造特種文書罪
      ，亦據蒞庭檢察官當庭陳明無訛，因與變造特種文書行為
      屬實質上一罪關係，自為起訴效力所及，應併予審究。被
      告懸掛該車牌於上開車輛之行為時間迄為警查獲時雖達約
      10日，惟尚難認被告係基於先後加以行使之連續犯意所為
      ，以其懸掛後即有表彰該變造特種文書行為之情狀，此僅
      屬同一行使變造特種文書犯意下之接續行為，侵害同一法
      益，應僅論以一罪。
三、原審認被告所犯罪證明確，予以論罪科刑，固非無見。惟查
    ：原判決既綜合比較刑法第212條之法定罰金刑及易服勞役
    之折算標準，認應整體適用現行（即修正後）刑法之規定。
    則依刑法第216條、第212條、刑法施行法第1條之1第1項、
    第2條前段之規定，就所處罰金刑，直接諭知新臺幣數額即
    可，然後再依現行刑法第42條第3項之規定諭知易服勞役之
    折算標準。惟原判決竟於主文諭知「處罰金銀元2千元即新
    臺幣6千元，如易服勞役，以新臺幣1千元折算1日」，並於
    據上論斷欄引用「現行法規所定貨幣單位折算新臺幣條例第
    2條」，採用罰金刑與易服勞役折算標準割裂適用之方式（
    如罰金刑割裂適用舊法，尚應引用罰金罰鍰提高標準條例第
    1條前段之規定提高法定刑之罰金倍數，原判決亦未引用）
    ，與理由所載之整體適用修正後刑法之規定，顯然矛盾。檢
    察官提起上訴，指依新舊法比較結果，應適用修正前舊法之
    規定，雖無足採，惟原判決既有可議，自應由本院予以撤銷
    改判。
四、爰審酌被告並無前科，有本院被告前案紀錄表在卷可參，素
    行良好，犯罪之情節、手段尚非嚴重，事後復已將該變造之
    車牌補塗黑漆而回復原狀及其犯罪之動機、目的、所生損害
    、犯後態度等一切情狀，量處如主文所示之刑，並諭知易服
    勞役之折算標準。另被告上開行使變造特種文書之行為雖致
    臺北市停車管理處人員誤予舉發而登載車牌號碼C3-2718號
    車輛所有人有違規行為之舉發單等公文書，惟該舉發人員對
    所舉發車輛車牌之正確性有實質審查權，此觀諸違反道路交
    通管理事件統一裁罰基準及處理細則第11條第1項第3款規定
    逕行舉發時仍須查明相關車輛資料之規範意旨即可明，是尚
    難認被告就此有何尚涉犯使公務員登載不實文書之問題；至
    於被告所變造之上開車輛牌照，雖係其所有且為其為上開犯
    罪所用之物，惟其已在事後回復原狀，有該車牌現狀照片在
    卷可憑（見第6425號偵查卷(二)第14頁），其上經變造之情形
    既已不復存在，應認無予以宣告沒收之必要，併予敘明。
據上論斷，應依刑事訴訟法第369條第1項前段、第364條、第299
條第1項前段、刑法第2條第1項但書、第216條、第212條、第42
條第3項前段、刑法施行法第1條之1第1項、第2項前段，判決如
主文。
本案經檢察官郭弘佑到庭執行職務。
中    華    民    國    95    年    9     月    14    日
                  刑事第二庭審判長法  官  蔡國在
                                  法  官  江振義
                                  法  官  王詠寰
以上正本證明與原本無異。
不得上訴。
                                  書記官  駱麗君
中    華    民    國    95    年    9     月    14    日
附錄：本案論罪科刑法條全文
刑法第216條
行使第210條至第215條之文書者，依偽造、變造文書或登載不實
事項或使登載不實事項之規定處斷。
刑法第212條
偽造、變造護照、旅券、免許證、特許證及關於品行、能力服務
或其他相類之證書、介紹書，足以生損害於公眾或他人者，處1
年以下有期徒刑、拘役或3百元以下罰金。


司法院資訊處製作；財團法人民間司法改革基金會備份。
